【裁判字號】    90,上訴,2282
【裁判日期】    900731
【裁判案由】    偽造文書
【裁判全文】
臺灣高等法院刑事判決                  九十年度上訴字第二二八二號
    上  訴  人
    即  被  告  甲○○
右上訴人因偽造文書案件，不服臺灣宜蘭地方法院九十年度訴字第一七一號中華民國
九十年六月一日第一審判決（起訴案號：臺灣宜蘭地方法院檢察署九十年度偵字第八
三五號）提起上訴，本院判決如左：
    主      文
原判決撤銷。
甲○○行使偽造私文書，足以生損害於公眾及他人，處有期徒刑肆月，如易科罰金以
佰元折算壹日。內政部警政署國道公路警察局舉發違反道路交通管理事件通知單（
公警局字（）第0000000號）之通知聯，移送聯及覆聯上偽造「乙○○
」之署押共枚均沒收。
    事      實
一、甲○○於民國八十四年間因違反麻醉藥品管理條例案件，經台灣桃園地方法院判
    處有期徒刑五月，如易科罰金以三百元折算一日確定，同年間又因違反肅清煙毒
    條例案件，再經台灣桃園地方法院判處有期徒刑三年二月，上訴後，經本院判決
    駁回其上訴確定，上開二案嗣經檢察官聲請法院合併定其應執行刑為有期徒刑三
    年五月，自八十四年八月四日開始執行，至八十六年五月三十日假釋出監，縮刑
    期滿日期為八十七年九月十七日。詎甲○○仍不知悔改，在假釋期間，復於八十
    七年七月三十日駕駛車號ＬＦ－八四八二號自小客車，沿國道二號高速公路東向
    行駛，於該日凌晨二時許，行經該公路東向十公里處，因超速行駛遭內政部警政
    署國道公路警察局第一警察隊攔檢，甲○○因無駕駛執照而為脫免責任，竟出於
    偽造文書之犯意，冒用其兄「乙○○」之名義，向警員謊稱其為「乙○○」，並
    在內政部警政署國道公路警察局舉發違反道路交通管理事件通知單（公警局字（
    ）第0000000號）之通知聯上偽簽其兄「乙○○」之署押（並複寫於該
    通知單移送聯之收受通知聯者簽章欄及迴覆聯）表示已收受該通知單之意，然後
    持之行使，將上開通知單之移送聯及迴覆聯交回取締之警員，足以生損害於警察
    機關對道路交通管理處罰事件處理之正確性及乙○○。
二、案經內政部警政署國道公路警察局第一警察隊報告台灣宜蘭地方法院檢察署檢察
    官偵查起訴。
    理  由
一、訊據上訴人即被告甲○○對於右揭事實坦承不諱，核與被害人乙○○於警訊時證
稱伊係於八十九年十一月七日接獲桃園監理站違規裁決通知書後才知道有一張違
    規單未繳，發現該車非伊所有，可能被冒用，於當日前往監理站提出申訴，事後
    由舅舅告知是甲○○駕駛ＬＦ－八四八二號車於八十七年七月三十日三時超速違
    規等情相符。證人趙永仁於警訊時稱ＬＦ－八四八二號車主是台城汽車電機材料
    行，伊是該公司業務經理，該車於八十七年七月三十日三時違規當時之駕駛人是
    公司送貨員甲○○所駕駛等語。此外並有內政部警政署國道公路警察局舉發違反
    道路交通管理事件通知單（公警局字（83）第0000000號）之移送聯及
    覆聯各一紙附卷可稽，足見被告之自白與事實相符，自得採為其犯罪之證據，是
    本件事證明確，被告犯行洵堪認定。
二、查被告於前述舉發違反道路交通管理事件通知單（移送聯）之收受通知聯者簽章
    欄偽簽其兄「乙○○」署押後，將之交付開單之警員，因被告在上述通知單（移
    送聯）之收受通知聯者簽章欄偽簽「乙○○」之署押，係表示乙○○收受該通知
    單之意思表示，依刑法第二百二十條規定應以文書論，而其簽署後又將之交付開
    單之警員，亦有行使該私文書之意思與行為，核其所為，係犯刑法第二百十六條
  之行使同法第二百十條之偽造私文書罪。被告偽造乙○○之署押於前開通知單上
    之行為為其偽造私文書之階段行為，而其偽造私文書後又進而提出行使，其偽造
    私文書之低度行為應為行使偽造私文書之高度行為所吸收，均不另論罪。
三、原審予以論罪科刑，固非無見。惟查，被告前於八十四年間因違反麻醉藥品管理
    條例案件，經台灣桃園地方法院判處有期徒刑五月，如易科罰金以三百元折算一
    日確定，同年間又因違反肅清煙毒條例案件，再經台灣桃園地方法院判處有期徒
    刑三年二月，上訴後，經本院判決駁回上訴確定，上開二案嗣經檢察官聲請法院
    合併定其應執行之刑為有期徒刑三年五月，自八十四年八月四日開始執行，至八
    十六年五月三十日假釋出監，縮刑期滿日期為八十七年九月十七日，此有本院被
    告全國前案紀錄表在卷可稽，並經被告供明無異，而本件被告犯罪之時間為八十
    七年七月三十日，係在其假釋期間所犯，依法並不構成累犯，乃原判決竟論以累
    犯，並加重其刑，自有違誤。被告上訴意旨指摘及此，即為有理由，爰將原判決
    予以撤銷改判。審酌被告犯罪之動機、目的、手段、與被害人乙○○為兄弟關係
    、犯罪所生危害及其犯後坦承犯行，態度良好等一切情狀，量處有期徒刑四月。
    又被告行為後，刑法第四十一條業經立法院於九十年一月四日修正，並經總統於
    九十年一月十日公布，同年一月十二日生效，將短期自由刑得易科罰金適用範圍
    之法定最重本刑上限由有期徒刑三年以下提高至五年以下，是就易科罰金之規定
    ，比較新舊法結果，以裁判時法對被告較為有利，自應依刑法第二條第一項前段
    規定，適用修正後刑法第四十一條第一項規定諭知易科罰金之折算標準。又被告
    偽造內政部警政署國道公路警察局舉發違反道路交通管理事件通知單（公警局字
    （）第0000000號）之通知聯，移送聯及覆聯上「乙○○」之署押，
    應依刑法第二百十九條沒收。（上開通知聯係由被告取回，雖據被告稱已經找不
    到云云，但不能證明確已滅失，故仍應為沒收其上「乙○○」署押之諭知）。
據上論斷，應依刑事訴訟法第三百六十九條第一項前段、第三百六十四條、第二百九
十九條第一項前段，刑法第二條第一項前段、第二百十六條、第二百二十條、第二百
十條、修正後第四十一條第一項、第二百十九條，罰金罰鍰提高標準條例第二條判決
如主文。
本案經檢察官覃正祥到庭執行職務。
中      華      民      國    九十  年      七      月     三十一   日
                              臺灣高等法院刑事第二庭
                                  審判長法  官    蔡  長  溪
                                        法  官    楊  貴  志
                                        法  官    林  俊  益
右正本證明與原本無異。
如不服本判決應於收受送達後十日內向本院提出上訴書狀，其未敘述上訴之理由者並
得於提起上訴後十日內向本院補提理由書（均須按他造當事人之人數附繕本）。
                                        書記官    李  明  昇
中      華      民      國    九十      年      八      月       一     日


司法院資訊處製作；財團法人民間司法改革基金會備份。
